【裁判字號】    89,訴,2082
【裁判日期】    900726
【裁判案由】    侵權行為損害賠償
【裁判全文】
臺灣臺南地方法院民事判決  八十九年度訴字第二○八二號
    原      告  乙○○
    訴訟代理人  丙○○
    被      告  甲○○
右當事人間請求侵權行為損害賠償事件，本院判決如左：
    主    文
被告應給付原告新台幣壹拾萬柒仟捌佰捌拾伍元，及自民國八十九年三月三十一日起
至清償日止，按週年利率百分之五計算之利息。
原告其餘之訴駁回。
訴訟費用由被告負擔十分之一，餘由原告負擔。
本判決原告勝訴部分，於原告以新台幣萬陸仟元供擔保後，得假執行。
原告其餘假執行之聲請駁回。
    事    實
甲、原告方面：
  一、聲明：
      （一）被告應給付原告新台幣（下同）貳佰玖拾陸萬柒仟柒佰玖拾捌元及自起
            訴狀繕本送達之翌日起至清償日止，按年息百分之五計算之利息。
      （二）願供擔保，請准予宣告假執行。
  二、陳述：
      （一）緣被告甲○○於民國八十八年八月十四日下午七時十五分許，駕駛自用
            小客車，沿省道台十九線由北往南方向行駛，途經台南縣鹽水鎮歡雅里
            二十五號前，本應注意汽車於行進時，駕駛人應注意車前狀況，隨時採
            取必要安全措施，且依當時情形，又無不能注意之情事，竟疏於注意，
            過失撞及徒步行走該處之原告乙○○，使原告受有右三、四蹠骨骨折併
            去袖型撕裂傷等傷害，被告過失傷害原告之行為，案經鈞院八十九年度
            交易字第一九六號判決確定，是依民法第一百八十四條第一項前段之規
            定，被告等應負侵權行為損害賠償之責，為此原告依法提起刑事附帶民
            事侵權行為損害賠償訴訟。
      （二）原告依民法第一百八十四條：「因故意或過失不法侵害他人之權利者，
            負損害賠償責任。」；依民法第一百九十三條：「不法侵害他人之身體
            或健康者，對於被害人因此喪失或減少勞動能力，或增加生活上之需要
            時，應負擔損害賠償責任。」；民法第一百九十五條：「不法侵害他人
            之身體、健康、名譽或自由者，被害人雖非財產上之損害，亦得請求賠
            償相當之金額。」之規定，請求被告等負連帶賠償責任，爰臚列如下：
            (一)醫療費用：原告所支出之醫療費用計新台幣七千七百五十元。
            (二)原告逢此車禍致生活無法自理，需僱請看護照料其生活起居，計每月
              增加支出二萬六千八百元，又原告之逢此車禍時，年為七十九歲，其
              餘命為六點九四九四年，其費用扣除中間利息其一次全部請求之數額
              為每年三二一六００乘以六．00000000000等於一百九十
              六萬零四十八元。
            (三)精神賠償：原告無端受此傷害，其所受痛苦難以估計，為此爰依請求
              一百萬元之精神慰撫金以彌補其傷痛。
  三、證據：提出診斷證明書影本二紙、收據影本七十八紙、收據計算表影本乙紙即
      養護中心收據影本乙份為證。
乙、被告方面：
  一、聲明：請求駁回原告之訴。
  二、陳述：願意賠償原告醫藥費七千七百五十元之損失，原告請求看護之原因係因
      原告有老年癡呆症，而該症狀並非車禍所造成，且原告請求之精神慰撫金過高
      ，被告無能力支付。
丙、本院依職權向財政部台灣區南區國稅局佳里稽徵所及台南縣分局函調兩造之綜合
    所得稅課稅資料及財產明細，並向佳里綜合醫院函詢原告之就診情形，另調取本
    院八十九年度交易字第一九六號相關刑事卷宗。
    理      由
一、本件原告起訴主張：被告於八十八年八月十四日下午七時十五分許，駕駛自用小
    客車，沿省道台十九線由北往南方向行駛，途經台南縣鹽水鎮歡雅里二十五號前
    ，本應注意汽車於行進時，駕駛人應注意車前狀況，隨時採取必要安全措施，且
    依當時情形，又無不能注意之情事，竟疏於注意，過失撞及徒步行走該處之原告
    ，使原告受有右三、四蹠骨骨折併去袖型撕裂傷等傷害，被告上開過失傷害之犯
    行，並經鈞院刑事庭判決確定在案，爰依法請求被告應賠償醫療費用新台幣七千
    七百五十元、增加生活上之需要費用計一百九十六萬零四十八元及精神慰撫金一
    百萬元並附加法定遲延利息等語。被告則以：願意賠償原告醫藥費之損失，惟因
    被告老年癡呆症原因而僱請看護之費用，並非車禍所造成，不應由其負擔，又被
    告請求之精神慰撫金過高等語，資為抗辯。
二、本件原告主張被告於八十八年八月十四日下午七時十五分許，駕駛自用小客車，
    沿省道台十九線由北往南方向行駛，途經台南縣鹽水鎮歡雅里二十五號前，本應
    注意汽車於行進時，駕駛人未注意車前狀況，隨時採取必要安全措施，因而撞及
    徒步行走該處之原告乙○○，使原告受有右三、四蹠骨骨折併去袖型撕裂傷等傷
    害之事實，業據提出台灣台南地方法院檢察署八十九年度偵字第七六號起訴書影
    本、本院八十九年度交易字第一九六號刑事判決各乙紙、診斷書影本二紙為證，
    被告因上開過失傷害犯行，經本院刑事庭審理結果，認事證明確而判處拘役四十
    日確定在案，復經本院調取上開案卷核閱屬實，且為被告所不爭執，堪信為真實
    。且本件車禍經送台灣省台南區車禍行車事故鑑定委員會鑑定及台灣省車輛行車
    事故覆議鑑定委員會覆議結果，亦均認被告行經設有閃光黃燈號誌岔路口，超速
    行駛，未注意車前狀況為肇事次因，有鑑定書及覆議意見書附於上開刑事卷可稽
    ，足證被告就本件車禍之發生負有過失責任甚明。
三、按因故意或過失不法侵害他人之權利者，負損害賠償責任；不法侵害他人之身體
    或健康者，對於被害人因此喪失或減少勞動能力，或增加生活上之需要時，應負
    損害賠償責任；不法侵害他人之身體、健康或名譽、自由、信用、隱私、貞操，
    或不法侵害他人人格法益而情節重大者，被害人雖非財產上之損害，亦得請求賠
    償相當之金額，民法第一百八十四條第一項、第一百九十三條、第一百九十五條
    定有明文。本件原告所受右三、四蹠骨骨折併去袖型撕裂傷等傷害，係因被告過
    失侵權行為所致，而被告上開侵權行為與原告所受之傷害之間亦有相當因果關係
    ，既經認定，故原告本於侵權行為法律關係，請求被告賠償原告因本件車禍所受
    之損害，揆諸上開規定，與法有據，自無不合。
四、茲所應審究者，厥為原告請求之各項金額是否允當，爰分述如次：
  （一）醫藥費用部分：
        原告主張其因本件車禍受傷，至新興醫院及佳里綜合醫院診療，共計支出醫
        療費用七千七百五十元，業據其提出附卷之收據影本七十八紙為證，核係醫
        療上所必要支出，並為被告所不爭執，應予准許。
  （二）增加生活上之需要費用（看護費用）：
        原告主張遭逢本件車禍後，生活無法自理，需故請看護照料其生活起居，計
        每月增加支出二萬六千八百元，又原告逢此車禍時，年七十九歲，自車禍發
        生時起，就平均餘命計算上開看護費用並扣出中間利息一次全部請求之數額
        共計為一百九十六萬零四十八元，並提出太子宮養護中心收費收據為證。經
        查原告因本件車禍受有右足三、四蹠骨骨折併去袖型撕裂傷等傷害，已如前
        述。又經本院函調佳里綜合醫院有關原告至該院之門診病歷資料及詢問原告
        之主訴其病情狀況，該院函覆：「一、病患於八十九年三月二十八日至本院
        神經內科門診，主訴漸進式記憶力變差，昏眩約數月，精神學檢查為疑似老
        人癡呆症，再經電腦斷層檢查為腦萎縮。二、病患於八十八年九月七日第一
        次至本院骨科門診看診，來院時已發現右足背有皮膚缺損、膿液出現，因其
        過去病史乃因右足挫傷併蹠骨骨折，且有糖尿病，而且血糖控制不佳，造成
        傷口不易癒合，併傷口發炎。三、病患自八十八年九月七日開始定時在骨科
        門診追蹤治療（沒有住院）。至八十九年三月七日傷口才癒合，此次之外傷
        與老年癡呆症（腦部萎縮退化）完全無關。」等語，有該院（九十）家醫字
        第九０六三三號函附卷可參，足見原告自本件車禍於八十八年八月十四日起
        至八十九年三月七日（傷口癒合而痊癒），此確實因本件車禍所受之傷害，
        致生活無法自理有僱請看護之必要，而增加生活上必需費用，被告自應負損
        害賠償責任。又原告另因罹患老年癡呆症而有繼續雇用看護之必要，既與本
        件車禍所致之右足挫傷蹠骨骨折完全無關，則原告逾此期間所請求之看護費
        用，則與法不符，並無理由。準此，原告主張自八十八年八月十四日起至八
        十九年三月七日止，該段期間，每月增加看護費用之支出，與法有據，應予
        准許，經核原告所提出之太子宮養護中心收費收據明細，其中八十八年九月
        至八十九年二月所列之每月安養費二萬元及紙尿褲二千元暨掛號費，應屬養
        護身體所必要之支出，應予准許，至糖尿病測試一千五百元及糖尿病專用奶
        粉三千三百元，則非屬本件車禍所致增加生活之需要支出，應予剔除，又本
        件車禍係八十八年八月十四日發生，而依前揭佳里綜合醫院函覆原告因本件
        車禍所受傷害於八十九年九月七日即復原，是以八十八年八月份應以十八日
        計算，八十九年三月份應以七日計算，依此計算八十八年八月份所得請求為
        一萬二千七百七十四元（計算式：〈20000（安養費）＋2000（紙尿褲）〉
        /31 *18＝12774，元以下四捨五入）；八十八年九月至八十九年二月計十三
        萬三千九百六十元（詳如原告提出之前揭太子宮養護中心收費收據所載）；
        八十九年三月所得請求則為五千一百三十三元（計算式：〈20000（安養費）
        +2000（紙尿褲）〉/30*7＝5153，元以下四捨五入），合計原告所得請求在
        十五萬一千八百六十七元（計算式：12774+133960+5153＝151867） 之範圍
        ，於法自無不合，應予准許，逾此部分之請求，則非正當，應予駁回。
  （三）精神慰撫金：
        原告因本件車禍受有右足三、四蹠骨骨折併去袖型撕裂傷，必須定期赴院就
        診，迄今仍時感痛楚，精神痛苦自不待言，原告依民法第一百九十四條規定
        ，請求精神慰撫金，自無不合。本院審酌被告有建地兩筆、房屋一棟、車輛
        一部及八十八年度申報所得稅資料；原告有建地一筆及其八十八年度申報所
        得稅資料（參卷附之財政部台灣省南區國稅局佳里稽徵所南區國稅佳里資字
        第八九０一六七三八號函及財政部台灣省南區國稅局台南縣分局南區國稅南
        縣資字第八九０二九一三八號函所檢附之歸戶財產查詢清單及八十八年度綜
        合所得稅各類所得資料查詢單）等兩造之身分、地位及經濟狀況，認以賠償
        被告二十萬元為適當，逾此部分之請求，即非正當，不予准許。
五、末按損害之發生或擴大，被害人與有過失者，法院得減輕賠償金額或免除之，民
    法第二百十七條第一項定有明文。此項規定之目的，在謀求加害人與被害人間之
    公平，故在裁判上法院得以職權減輕或免除之（參照最高法院八十五年台上字第
    一七五六號判例）。本件事故之發生，被告固有前述之過失而為肇事次因，然原
    告徒步行走，穿越道路未注意左右來車，為肇事主因，有台灣省台南區車輛行車
    事故鑑定委員會鑑定報告附於前開刑事卷可稽，是參照前揭法條規定及判例意旨
    ，本院自得依職權減輕被告之賠償責任。本院認被告與原告之過失分別為造成本
    件事故之次因及主因，被告及原告各應負百分之三十、百分之七十之過失責任應
    堪適當。爰依雙方過失程度，減輕被告賠償金額百分之七十，則就原告所受醫療
    費七千七百五十元、看護費用十五萬一千八百六十七元、精神慰撫金二十萬元，
    以上合計三十五萬九千六百十七元之損害，依過失相抵原則，認原告所得請求金
    額為十萬七千八百八十五元（元以下四捨五入），逾此部分之請求，即非有據，
    不予准許。
六、綜上所述，原告依侵權行為損害賠償請求權之法律關係，請求被告給付十萬七千
    八百八十五元及自起訴狀送達翌日即八十九年三月三十一日起至清償日止，按週
    年利率百分之五計算之利息部分，為有理由，應予准許。逾此數額之請求，為無
    理由，應予駁回。
七、原告陳明願供擔保，聲請宣告假執行，核其勝訴部分並無不合，爰酌定相當擔保
    金額准許之，至敗訴部分因訴之駁回，失所依附，應併予駁回。
八、結論：原告之訴為一部有理由，一部無理由，依民事訴訟法第七十九條但書、第
    三百九十條第二項，判決如主文。
中      華      民      國    九十      年      七      月    二十六    日
                                臺灣臺南地方法院民事第二庭
~B審判長法  官    蔡美美
~B      法  官    黃瑪玲
~B      法  官    王慧娟
右為正本係照原本作成
如對本判決上訴，須於判決送達後廿日內向本院提出上訴狀
中      華      民      國    九十      年      七      月    二十六    日
~B  法院書記官    黃玉真


司法院資訊處製作；財團法人民間司法改革基金會備份。
